最　高　行　政　法　院　判　決
　　　　　　　　　　　　　　　　　　 96年度判字第00089號
上　訴　人　甲○○
被 上訴 人　財政部臺灣省中區國稅局
代　表　人　乙○○
上列當事人間因有關稅捐事務事件，上訴人對於中華民國94年6
月22日臺中高等行政法院94年度訴字第127號判決，提起上訴，
本院判決如下：
　　主  文
上訴駁回。
上訴審訴訟費用由上訴人負擔。
　　理  由
一、緣上訴人為祭祀公業吳種德堂管理人，該公業於民國（下同
    ）87年度給付陳金課、林益安等2人利息共計新臺幣（下同
    ）300萬元，未依規定扣繳稅款及申報扣繳憑單，短漏扣繳
    稅額為30萬元。經被上訴人所屬南投縣分局查獲，並通知限
    其於91年9月25日前補繳應扣未扣稅款及補報扣繳憑單，惟
    上訴人逾期仍未補繳及補報，被上訴人乃依所得稅法第114
    條第1款後段之規定，處上訴人應扣未扣稅額3倍之罰鍰90萬
    元。上訴人不服，申經復查未獲變更，提起訴願，亦遭駁回
    ，遂提起本件行政訴訟。
二、上訴人在原審起訴主張：祭祀公業僅為某死亡者後裔公同共
    有祀產之總稱，尚難認為多數人組織之團體，縱涉有管理人
    ，亦不屬非法人團體，經最高法院39年台上字第364號等判
    例及該院65年度第2次民庭總會決議闡述在案，是祭祀公業
    吳種德堂當非屬行為時所得稅法第88條第1項第2款所規定之
    機關或團體，上訴人非同法第89條第1項第2款所謂之扣繳義
    務人，是被上訴人認上訴人未依法扣繳稅款並申報扣繳憑單
    而處以罰鍰，顯屬違法。又所得稅扣繳之目的在於確保稅捐
    之徵收，本件利息所得人陳金課、林益安已於89年11月15日
    補繳該項利息所得稅，則被上訴人課徵利息所得稅之目的已
    然達成，國家稅收即無損失。被上訴人事後仍責令上訴人限
    期補繳應扣未扣稅款及補報扣繳憑單，無異重複課稅，有違
    比例原則。為此求為撤銷原處分及訴願決定之判決等語。
三、被上訴人則以：按祭祀公業吳種德堂87年度給付陳金課、林
    益安等2人利息所得合計300萬元，有談話筆錄、支出憑證等
    相關資料可稽，亦為上訴人所不爭。至上訴人主張祭祀公業
    不屬於「非法人團體」乙節，按祭祀公業擁有一定財產，並
    有多數之派下員，社會上常以其名義從事一定之經濟活動，
    實務上承認祭祀公業得為稅捐之權利主體。所得稅法第88條
    及第89條所指機關、團體或事業，包括非法人團體，故不論
    其為人合團體或資合團體，凡設有代表人或管理人，有一定
    之名稱及目的，並支配有一定之財產者，即得視為非法人團
    體，此有改制前行政法院88年度判字第4234號判決可資參照
    。故祭祀公業於給付納稅義務人所得時，依所得稅法第88條
    規定，扣繳義務人即有扣繳稅款之義務，本件上訴人未於給
    付利息時依規定扣繳稅款，經被上訴人初查通知限期補繳稅
    款及補報扣繳憑單，亦未辦理，原處分依前揭規定按應扣未
    扣稅額30萬元處3倍罰鍰90萬元，並無不合。又所得稅法第1
    14條第1款之處罰係行為罰，違反一定行為即應受處罰，與
    陳金課、林益安等2人是否業已補繳該項利息所得稅，並無
    關連，上訴人主張係屬誤解等語，資為抗辯。
四、原審斟酌全辯論意旨及調查證據之結果，以：(一)按祭祀公業
    擁有一定財產，並有多數之派下員，為管理公業財產或處理
    其他事務，自有在社會上常以其名義從事一定之經濟活動，
    實務上承認祭祀公業得為稅捐之權利主體。行為時所得稅法
    第88條及第89條所指機關、團體或事業，通常包括非法人團
    體。故不論其為人合團體或資合團體，凡設有代表人或管理
    人，有一定之名稱及一定之目的，並支配有一定之財產者，
    即得視為稅法上之非法人團體，本件祭祀公業吳種德堂，有
    多數之派下員，設有管理人即上訴人，該公業於87年10月8
    日給付陳金課、林益安等2人利息共計300萬元。亦足認該公
    業有一定之財產，並在社會上以其名義從事一定之經濟活動
    ，又該公業既支付上開利息，身為該公業管理人之上訴人，
    屬行為時所得稅法第89條第1項第2款所規定之事業負責人，
    自負有扣繳該稅款之義務。本件上訴人於給付上開利息時，
    未依規定扣繳稅款，經被上訴人初查通知上訴人限於91年9
    月25日前補繳稅款及補報扣繳憑單，上訴人亦未辦理，被上
    訴人乃按應扣未扣稅額30萬元處3倍罰鍰90萬元，自屬有據
    。(二)依前開所述，祭祀公業有上開要件及經濟活動，得為稅
    捐之權利主體，又稅法所規範者為個人、法人、機關團體所
    為之經濟事實，此與民事訴訟法第40條第3項規定之非法人
    團體，有無為當事人之能力無涉，祭祀公業縱於訴訟法上認
    不得以其名義起訴或被訴，然不得以此即謂非屬稅法上所規
    定之權利主體，是上訴人主張依最高法院39年台上字第364
    號等判例及該院65年度第2次民庭總會決議意旨，認祭祀公
    業非屬行為時所得稅法第88條第1項第2款所規定之機關或團
    體，並以上開判例及決議為本件信賴之基礎，認其非同法第
    89條第1項第2款前段規定之扣繳義務人，難認有據。另所得
    稅法第114條第1款規定之處罰扣繳義務人違反扣繳義務之行
    為，係行為罰，違反該扣繳義務行為即應受處罰，與利息所
    得人陳金課、林益安等2人是否業已補繳該項利息所得稅，
    亦無關連，上訴人主張本件利息所得人陳金課、林益安等二
    人已於89年11月15日補繳該項利息所得稅，被上訴人事後仍
    責令上訴人限期補繳應扣未扣稅款及補報扣繳憑單，無異重
    複課稅，有違比例原則乙節，亦屬無據等由，而駁回上訴人
    之訴。
五、上訴意旨除重複其於原審之主張外，略謂：(一)原審引用鈞院
    88年度判字第4234號判決，認為祭祀公業為團體。惟查該判
    決係謂：「設有代表人或管理人，有一定之名稱及目的，並
    支配有一定之財產者，得視為非法人團體」，則「無一定之
    目的」者，即不能視為團體。祭祀公業吳種德堂僅係享祀者
    後裔公同共有祀產之總稱，並無一定之目的，自不能謂為非
    法人團體。上訴人在原審曾作此主張，惟原判決並未置理，
    並未於判決理由說明不足採納之理由，是為判決不備理由。
    (二)被上訴人於91年6月28日收到上訴人之申覆函，已知祭祀
    公業吳種德堂之管理人早在2年前即由吳錫周接任，上訴人
    已卸任2年，上訴人早已失去管理人之身分，已非扣繳義務
    人之事實。被上訴人竟仍於91年8月20日發函通知上訴人：
    「請於91年9月25日補繳並補申報」等情，自不生限期催告
    之效力。此與所得稅法第114條第1款後段所規定處罰3倍罰
    鍰之要件不合。原審忽略此點，是為判決違背法令。(三)查祭
    祀公業吳種德堂於87年10月8日給付利息與訴外人陳金課等
    時，尚未有鈞院88年度判字第4234號判決可依循，僅有最高
    法院39年台上字第364號、74年台上字第1359號判例，及最
    高法院65年度決議，認為祭祀公業並非團體。上訴人信賴最
    高法院判例及決議，自屬正當合理之信賴，應受保護。上訴
    人在原審曾主張行政行為之誠信原則，惟原審並未在判決理
    由中說明為何不採，有判決不備理由之違法。(四)被上訴人雖
    於91年6月14日發文通知上訴人於91年6月28日補申報，但上
    訴人立即致函申覆，表示依最高法院判例及決議，祭祀公業
    並非團體，故無扣繳利息所得稅之義務。查被上訴人不理會
    上訴人之申覆函，不覆知上訴人「行政法院另有認定祭祀公
    業為團體」之事由，不促使上訴人注意仍須補辦扣繳手續，
    亦有違背行政程序法第165條規定。上訴人在原審曾主張被
    上訴人未遵守行政程序法第165條行政指導原則，惟原審未
    在判決理由內說明為何不採，有判決不備理由之違法。為此
    請求廢棄原判決，並撤銷原處分及訴願決定等語。
六、本院查：
（一）按「納稅義務人有左列各類所得者，應由扣繳義務人於給
      付時，依規定之扣繳率或扣繳辦法，扣取稅款，並依第92
      條規定繳納之：．．．二機關、團體、事業或執行業務者
      所給付之薪資、利息。．．．」、「前條各類所得稅款，
      其扣繳義務人及納稅義務人如左：．．．二薪資、利息．
      ．．其扣繳義務人為機關、團體之主辦會計人員、事業負
      責人及執行業務者。．．．」、「第88條各類所得稅款之
      扣繳義務人，應於每月10日前將上一月內所扣稅款向國庫
      繳清，並於每年1月底前將上一年內扣繳各納稅義務人之
      稅款數額，開具扣繳憑單，彙報該管稽徵機關查核；並應
      於2月10日前將扣繳憑單填發納稅義務人．．．。」、「
      扣繳義務人如有左列情事之一者，分別依各該款規定處罰
      ：一扣繳義務人未依第88條規定扣繳稅款者，除限期責令
      補繳應扣未扣或短扣之稅款及補報扣繳憑單外，並按應扣
      未扣或短扣之稅額處1倍之罰鍰；其未於限期內補繳應扣
      未扣或短扣之稅款，或不按實補報扣繳憑單者，應按應扣
      未扣或短扣之稅額處3倍之罰鍰．．．。」行為時所得稅
      法第88條第1項第2款前段、第89條第1項第2款前段、第92
      條第1項前段及第114條第1款分別定有明文。
（二）原審係以：(一)本件祭祀公業吳種德堂，有多數之派下員，
      設有管理人即上訴人，該公業於87年10月8日給付陳金課
      、林益安等2人利息共計300萬元，足認該公業有一定之財
      產，並在社會上以其名義從事一定之經濟活動，又該公業
      既有支付上開利息，上訴人為該公業管理人，屬行為時所
      得稅法第89條第1項第2款所規定之事業負責人，自負有扣
      繳該稅款之義務。詎上訴人於給付上開利息時，未依規定
      扣繳稅款，經被上訴人查獲並通知限期補繳稅款及補報扣
      繳憑單，上訴人未照辦，被上訴人乃按應扣未扣稅額30萬
      元處3倍罰鍰90萬元，自屬有據。(二)依前開說明，祭祀公
      業有上開要件及經濟活動，得為稅捐之權利主體，又稅法
      所規範者為個人、法人、機關團體所為之經濟事實，此與
      民事訴訟法第40條第3項規定之非法人團體，有無為當事
      人之能力無涉，祭祀公業縱於訴訟法上認不得以其名義起
      訴或被訴，然不得以此即謂非屬稅法上所規定之權利主體
      ，是上訴人主張其非行為時所得稅法第89條第1項第2款前
      段規定之扣繳義務人，難認有據。且所得稅法第114條第1
      款規定之處罰，係行為罰，違反該扣繳義務行為即應受處
      罰，與利息所得人陳金課、林益安等2人是否已補繳該項
      利息所得稅，亦無關連等由，而駁回上訴人在原審之訴。
（三）查祭祀公業擁有一定財產，並有多數之派下員，在社會上
      常以其名義從事一定之經濟活動，實務上承認祭祀公業為
      稅捐之權利主體。行為時所得稅法第88條及第89條所指機
      關、團體或事業，通常包括非法人團體。故不論其為人合
      團體或資合團體，凡設有代表人或管理人，有一定之名稱
      及一定之目的，並支配有一定之財產者，即得視為非法人
      團體，若給付利息時，依所得稅法第88條規定即有扣取稅
      款之義務。本件祭祀公業吳種德堂管理公業土地而從事一
      定之經濟活動，設有管理人處理公業之財產，即得視為所
      得稅法第89條第1項第2款之扣繳義務人，是祭祀公業吳種
      德堂因處理公業業務給付陳金課、林益安等2人利息，身
      為該公業管理人之上訴人，自負有扣繳該稅款之義務。經
      核原判決關於被上訴人以上訴人為祭祀公業吳種德堂管理
      人，該公業於87年10月8日給付陳金課、林益安等2人利息
      共計300萬元，未依規定扣繳稅款及申報扣繳憑單，短漏
      扣繳稅額為30萬元，經被上訴人查獲，並通知限期補繳應
      扣未扣稅款及補報扣繳憑單，惟上訴人逾期仍未照辦，被
      上訴人乃處上訴人應扣未扣稅額3倍之罰鍰90萬元，核無
      不合，原判決認原處分認事用法，俱無違誤，維持原處分
      及訴願決定，並對上訴人在原審之主張如何不足採之論據
      取捨等，均已詳為論斷，而駁回上訴人在原審之訴，並無
      判決理由不備等違背法令情事，其所適用之法規與該案應
      適用之現行法規並無違背，與解釋判例，亦無牴觸，並無
      所謂原判決有違背法令之情形；又證據之取捨與當事人所
      希冀者不同，致其事實之認定亦異於該當事人之主張者，
      不得謂為原判決有違背法令之情形。上訴人對於業經原判
      決詳予論述不採之事由再予爭執，核屬法律上見解之歧異
      ，要難謂為原判決有違背法令之情形，此外，上訴人主張
      其不知有扣繳稅款義務，且曾於91年6月28日申覆，祭祀
      公業吳種德堂之管理人早在2年前即由吳錫周接任，被上
      訴人竟仍於91年8月20日發函通知其於91年9月25日補繳並
      補申報，自不生限期催告之效力等語。惟查所得稅法第11
      4條第1款規定之處罰，係行為罰，上訴人違反該扣繳應作
      為義務行為，即應受處罰，本件被上訴人通知限其於91年
      9月25日前補繳應扣未扣稅款及補報扣繳憑單，惟上訴人
      收受上開通知後，逾期仍未照辦，被上訴人乃依同法第11
      4條第1款後段之規定，處上訴人應扣未扣稅額3倍之罰鍰
      90萬元，於法有據，上訴人所訴不知有扣繳稅款義務及不
      生限期催告效力云云，均屬卸責之詞，亦不足採。本件上
      訴論旨，指摘原判決違誤，求予廢棄，難認有理由，應予
      駁回。
七、據上論結，本件上訴為無理由，爰依行政訴訟法第255條第1
    項、第98條第3項前段，判決如主文。
中　　華　　民　　國　　96　　年　　1　　 月　　19　　日
                  第一庭審判長法  官　趙　永　康
                              法  官  黃  合  文
                              法  官  林　茂　權
                              法  官　鄭　忠　仁
                              法  官　黃　本　仁
以  上  正  本  證  明  與  原  本  無  異
中　　華　　民　　國　　96　　年　　1　　 月　　19　　日
　　　　　　　　　　　　　　　書記官　彭　秀　玲
